【裁判字號】    90,訴,1139
【裁判日期】    900731
【裁判案由】    公司法等
【裁判全文】
臺灣板橋地方法院刑事判決                          九十年度訴字第一一三九號
    公  訴  人  臺灣板橋地方法院檢察署檢察官
    被      告  甲○○
右列被告因違反公司法等案件，經檢察官聲請以簡易判決處刑（九十年度偵字第四五
三六號），本院認應適用通常程序判決如左：
    主  文
甲○○無罪。
    理  由
一、公訴意旨略以：被告甲○○係設址臺北縣板橋市○○街四十六巷三十一號之固青
    地質工程顧問有限公司（以下簡稱固青公司）負責人，於民國八十八年十一月間
    申請固青公司之設立登記時，明知就公司申請設立登記，對股東應收之股款，應
    由股東確實繳納，不得僅以申請文件表明收足，竟仍與不詳姓名年籍之人基於共
    同基於犯意之聯絡，由該人提供資金新台幣（下同）五百萬元，於八十八年十一
    月十九日存入固青公司之帳戶內，以該帳戶之存款證明作為資本證明，並旋於同
    年月二十二日提領轉存入其他籌備公司之帳戶，被告即以會計師之查核報告書檢
    附此帳戶資料持向經濟部中部辦公室表明股東股款業已收足，申請公司設立，而
    使該管公務員將此不實事項登載於職務上所掌管之公司設立登記事項表之公文書
    上，足以生損害於經濟部對於准許公司設立登記之正確性及易使一般民眾信任已
    為合法設立之公司，因認被告涉犯公司法第九條第三項之公司負責人，公司應收
    之股款，股東並未實際繳納，而以申請文件表明收足及刑法第二百十四條之使公
    務員登載不實事項於所掌公文書二罪嫌云云。
二、按犯事實應依證據認定之，無證據不得推定其犯罪事實；又不能證明被告犯罪者
    ，應諭知無罪之判決，刑事訴訟法第一百五十四條、第三百零一條第一項分別定
    有明文。
三、本件公訴人認被告甲○○涉犯前揭二罪嫌，無非係以右揭事實，業據被告於偵查
    中坦承不諱，核與證人林堂春於偵查中證述之情節相符，並有中國農民銀行新莊
    分行有關公司籌備處開戶之存提款明細表、活期存款存摺、股東繳納股款明細表
    、查核報告書及公司設立登記事表等附卷足稽為其主要論據。訊據被告則矢口否
    認有右揭違反公司法及使公務員登載不實事項於所掌公文書之犯行，並辯稱：伊
    只是受友人林堂春委託擔任固青公司掛名負責人，實際上公司負責人為林堂春，
    有關辦理公司設立登記事宜都是由林堂春所為，伊完全不知情，並未向他人借用
    資金存入帳戶內作為股東已繳納股款之證明，亦未申請固青公司設立登記事宜，
    自不構成犯罪等語。經查：證人林堂春於本院審理中證稱：固青公司為伊所開設
    ，因伊有侵占官司，信用不佳，不能擔任公司負責人，始委請被告掛名當負責人
    ，而有關公司設立登記事項，都是由伊委請設址臺北市○○路之「大宇會計事務
    所」辦理的，被告完全不知情等情，而依卷附固青公司股東名單所示，證人林堂
    春之出資額最高，衡諸常情，應係實際上之負責人無疑，是其所供上情，與事實
    相符，足見被告所辯有關辦理公司設立登記事宜都是由林堂春所為，伊完全不知
    情等情，堪以採信，不能僅憑被告受託擔任公司掛名負責人，即遽認其構成上開
    違反公司法及使公務員登載不實事項於所掌公文書等罪嫌。此外，復查無其他積
    極證據足認被告有何公訴人所指之犯行，既不能證明其犯罪，爰依法諭知無罪之
    判決。
四、另本院查悉涉犯本案違反公司法第九條第三項罪嫌之人係林堂春（男，民國○○
    ○年○月○○日生，住臺北縣板橋市○○街六十七之三號，身分證統一編號：Ｚ
    000000000號），未據查獲起訴，本院尚難逕為審理，應移由檢察官另
    行偵辦。
據上論斷，應依刑事訴訟法第四百五十二條、第三百零一條第一項，判決如主文。
本案經檢察官到徐名駒庭執行職務。
中      華      民      國       九十       年     七     月   三十一   日
                                      臺灣板橋地方法院刑事第三庭
                                          法  官  趙  義  德
右正本証明與原本無異
如不服本判決應於送達後十日內向本院提出上訴狀
                                          書記官  張  慧  玲
中      華      民      國       九十       年     八     月     七     日


司法院資訊處製作；財團法人民間司法改革基金會備份。
